【裁判字號】    99,訴,69
【裁判日期】    990730
【裁判案由】    返還買賣價金
【裁判全文】
臺灣士林地方法院民事判決                99年度訴字第69號
原      告  台灣畫佳企業股份有限公司
法定代理人  丙○○
訴訟代理人  甲○○
            乙○○
被      告  康佛股份有限公司
法定代理人  戊○○
訴訟代理人  黃榮謨律師
            張瓊文律師
上列當事人間返還買賣價金事件，本院於99年7 月20日言詞辯論
終結，判決如下：
    主  文
原告之訴及假執行之聲請均駁回。
訴訟費用由原告負擔。
    事實及理由
一、原告起訴主張：
  (一)原告於民國98年7 月3 日向被告採購液晶顯示器面板，被告
    出貨後，原告於驗收時，發現其中貨品型號AX094B001A（21
    件）、AX094B002A（56件）之液晶顯示面板（下稱系爭貨物
    ）之連接器（connector ）規格與原告需求規格不符，無法
    使用，遂通知被告商討退貨事宜。
  (二)原告與訴外人丁○○（下稱丁○○）即被告業務經理於98年
    7 月15日召開會議，針對系爭貨物，兩造合意「如2 weeks
    內找不到connector ，先以換貨方式處理，待有解決方式再
    行出貨」，並作成書面紀錄（下稱系爭會議紀錄），被告並
    開立支票2 紙（票號分別為AQ0000000 、AQ0000000 ，金額
    分別為新臺幣（下同）10萬5,817 元、13萬8,300 元。以下
    合稱系爭支票），以擔保換貨及退貨之貨款。惟被告拒不履
    行上開換貨承諾，甚至撤銷系爭支票之付款委託。
  (三)被告出賣之物有瑕疵，且兩造已合意換貨處理，況且系爭貨
    物因連接器不合而有「點不亮」之情形，亦符合被告於發貨
    單（Invoice ，下稱系爭發貨單）所記載並同意之退貨條件
    ，被告自應依民法第364 條規定另行交付無瑕疵之物。惟原
    告屢經請求，被告迄未履行，爰依同法第363 條規定，以起
    訴狀繕本之送達為解除系爭貨物買賣契約之意思表示，並請
    求被告返還系爭貨物之價金65萬4,969 元。
  (四)並聲明請求判決：
    1.被告應給付原告65萬4,969 元，及自起訴狀繕本送達翌日
      起至清償日止，按週年利率5%計算之利息。
    2.原告願供擔保，請准宣告假執行。
二、被告則抗辯：
  (一)被告於98年6 月17日將系爭貨物之規格書（下稱系爭規格書
    ）PDF 檔以電子郵件寄送給原告公司員工張鈺彗（下稱張鈺
    彗），原告於瞭解系爭貨物之規格後，於98年6 月30日由張
    鈺彗以電子郵件向丁○○詢問「上次日立的37〝panel 是否
    還有庫存？」，並於98年7 月3 日向被告下單購買系爭貨物
    。原告在下單前既已取得系爭貨物之規格說明，而連接器之
    規格又完全符合系爭規格書所載標準，亦無功能上之問題，
    且系爭貨物本身無任何瑕疵，是原告解除契約殊屬無據。
  (二)因原告以拒絕給付被告98年7 月14日所交付貨物之款項要脅
    ，丁○○不得不暫時同意換貨提議，惟丁○○並無決定權，
    而被告法定代理人戊○○（下稱戊○○）當時人在國外，丁
    ○○乃要求於系爭會議紀錄中註記「（A ）項（即以換貨方
    式處理系爭貨物）待涂先生（Steve ）進一步確認」，顯見
    被告並未同意原告換貨之要求。嗣後戊○○以報價時即已交
    付規格書予原告確認為由，於同年月16日通知原告，拒絕其
    換貨之要求。
  (三)系爭支票係針對會議紀錄（B） 項瑕疵品退貨還款而簽發，
    並非為保證換貨而簽發，蓋依原告98年7 月15日電子郵件通
    知，除系爭貨物連接器規格不符外，另有共計30片之其他型
    號貨物有燒機NG、破片、刮傷、無畫面等瑕疵，被告同意該
    瑕疵物品部分以原告退貨、被告退款方式處理。惟原告事後
    僅退貨20片，另外10片尚未退回，經催告無效後，被告認原
    告不願退貨且不返還支票，故予以取消該部分之付款委託。
  (四)並聲明請求判決：
    1.原告之訴駁回。
    2.如受不利判決，願供擔保請准免為假執行宣告。
三、兩造不爭執之事實：
  (一)被告曾於98年6 月17日寄發以電子郵件寄發系爭貨物規格說
    明書予原告。
  (二)原告於98年6 月30日以電子郵件向被告詢問「上次日立的37
    〝panel 是否還有庫存？」，並於98年7 月3 日向被告下單
    購買系爭貨物。
  (三)原告與丁○○於98年7 月15日就貨款支付事宜進行協調，由
    原告經理徐誠並作成系爭會議紀錄，載明「如2 weeks 內找
    不到connector ，先以換貨方式處理，待有解決方式再行出
    貨」，並註明上開換貨決議（即A 項）待涂先生（Steve ）
    （即被告法定代理人戊○○）進一步確認」。
  (四)系爭貨物之買賣價金為65萬4,969 元，原告已給付予被告。
四、本件經兩造整理並簡化之爭點為（本院卷第170 頁至第172
    頁、第192頁）：
  (一)系爭貨物有無瑕疵？原告得否以系爭貨物有瑕疵為由，解除
    買賣契約契約並請求返還價金？
  (二)被告有無與原告達成系爭貨物換貨之協議？
  (三)系爭支票是否被告為保證換貨而簽發？
五、茲分述如下：
  (一)關於系爭貨物有無瑕疵，及原告得否主張解除契約並請求返
    還價金之爭點：
    1.按物之出賣人對於買受人，應擔保其物依民法第373 條之
      規定危險移轉於買受人時無滅失或減少其價值之瑕疵，亦
      無滅失或減少其通常效用或契約預定效用之瑕疵。但減少
      之程度，無關重要者，不得視為瑕疵。出賣人並應擔保其
      物於危險移轉時，具有其所保證之品質。另出賣人依民法
      第354 條之規定，應負擔保之責者，買受人得解除其契約
      ，此為民法第354 條、第359 條前段所明定。從而，物之
      瑕疵擔保責任之成立，必以物有滅失或減少價值或效用之
      瑕疵，且須其瑕疵於危險移轉時確已存在為前提。
    2.兩造就系爭貨物之連接器規格，於訂約前已先行確認，並
      達成意思表示合致。
      (1)被告於系爭採購合約簽訂前，曾將系爭貨物之規格書經
        由電子郵件附加檔寄送予原告，並提醒原告確定系爭貨
        物是否可用，此觀諸該電子郵件，載有「Dear Alva （
        即張鈺彗）：目前的庫存請確定是否可用AX094B001A
        14PCS 、AX094B001F 8PCS 、AX094B002A 50PCS片」等
        語自明（本院卷第45頁、第95頁至第125 頁），原告亦
        不爭執確已收到系爭規格書（兩造不爭執事實(一)參照）
        。而原告收到前揭電子郵件後，隨即於98年6 月30日向
        被告詢問「上次日立的37〝panel 是否還有庫存？有沒
        有其他品牌37〝panel ，但價位要有競爭力」等語，嗣
        並於98年7 月3 日下訂單向被告採購系爭貨物，堪認原
        告對於系爭貨物之規格及合乎原告使用目的之情，已有
        認識，始下單購買。原告採購之要約既經被告承認，兩
        造即已就系爭貨物之規格及價金等買賣條件達成意思表
        示合致，原告嗣後以連接器規格不符為由，主張系爭貨
        物有瑕疵，顯非可取。
      (2)原告99年7 月20日當庭提出被告另於99年1 月11日寄送
        予原告之電子郵件（本院卷第193 頁），主張該電子郵
        件附加檔所附規格書才是最後確定的商品規格云云。惟
        細繹該電子郵件附加檔案之商品型號，與系爭貨物之型
        號完全不同，而係原告依同一訂購單向被告同時採購之
        其他產品（本院卷第20頁貨物型號參照），顯與本件兩
        造爭執之系爭貨物無涉。
      (3)原告復主張依一般公司的採購交易流程，對於交易商品
        的規格承認，應簽立正式之商品規格承認書云云，並提
        出原告於96年與另家面板供應商所簽立之商品規格承認
        書為證（本院卷第133 頁至第155 頁），惟被告則抗辯
        原告並沒有提出要簽立正式規格承諾書的要求。經查，
        買賣雙方關於貨物規格之約定不以書面契約為必要，僅
        須雙方意思表示合致即可，而以電子郵件往來表示同意
        與確認，亦與交易常情無違。至原告與他人之交易模式
        與習慣，與系爭貨物之交易模式，非有邏輯上之必然關
        係，原告主張如其確認規格則必有規格承認書云云，亦
        難憑取。
      (4)綜上，原告主張之「瑕疵」為「系爭貨物連接器之規格
        不符」，惟系爭貨物之規格書既經原告確認並同意，自
        符合契約預定效用，原告自不得嗣後以「連接器規格不
        符」為由，主張瑕疵。且原告不爭執系爭貨物之連接器
        具有通常效用及價值，僅不合原告需求之情。從而，系
        爭貨物並無滅失或減少其價值、通常效用或契約預定效
        用之瑕疵之可言，原告依民法第363 條瑕疵擔保之規定
        ，解除買賣契約，進而請求被告返還價金，核屬無據。
    3.原告復主張：兩造於系爭發貨單上約定系爭貨物如有「破
      損、點不亮、亮線」之瑕疵，原告即可退貨，而連接器規
      格不符，亦導致系爭貨物「點不亮」，故原告自可退貨云
      云。惟被告則抗辯：系爭發貨單之約定，係指在規格符合
      之前提下，如系爭貨物確有因螢幕燈管壞掉、零件損壞等
      原因而「點不亮」之狀況，始符合退貨條件等語。經查，
      兩造約定之退貨條件為「破損、點不亮、亮線」，均屬貨
      物本身存有瑕疵，進而影響其通常效用及價值之情況，而
      連接器規格則屬兩造合意之契約標的，尚與上開瑕疵狀況
      有異。且系爭貨物連接器規格不符，原告固可能無法適用
      ，惟系爭貨物仍具備通常效用及價值，當不屬系爭發貨單
      上所指有「破損、點不亮、亮線」等瑕疵之「死貨」（即
      DOA ，Death On Arrival）之範疇。
    4.原告復表示：因其力行實體驗貨，故規格如何不重要，亦
      無須事先確認，被告交付之貨物就是要實體驗貨，不能用
      的就不收云云。惟系爭貨物體積非小、價格亦不低，而其
      規格是否符合原告需求乙節，既不待實際驗貨即可先予書
      面審核確認，原告當無不先予確認，反率爾要求被告逕將
      貨物送達，致須支付運費、浪費運送及驗貨時間，並徒增
      運送風險之理，原告上開主張實與交易常情相悖。且原告
      所稱「無須事先確認規格，一律實體驗貨」之主張，為被
      告所否認，辯稱不知原告內部如何驗貨等語，原告復無法
      就兩造合意「無須事先確認規格，一律實體驗貨」等情，
      舉證以實其說，自難遽為有利原告之認定。
    5.原告復主張：依系爭規格書，系爭貨物其中型號AX094B00
      2A-64PCS，其製造地應為「MADE IN JAPAN 」，惟被告所
      交付者製造地為「MADE IN CZECH REPUBLIC」，明顯與所
      提規格內容不符。且其於99年6 月、7 月間發現系爭貨物
      有非原廠包裝、規格標籤塗改、外觀均有嚴重刮傷破損及
      使用過的痕跡等瑕疵云云。惟查：
      (1)按買受人應按物之性質，依通常程序從速檢查其所受領
        之物。如發見有應由出賣人負擔保責任之瑕疵時，應即
        通知出賣人。買受人怠於為前項之通知者，除依通常之
        檢查不能發見之瑕疵外，視為承認其所受領之物，民法
        第356 條第1 項、第2 項分別明定之。
      (2)原告於98年7 月初即收受系爭貨物，惟綜觀原告於訴訟
        外及訴訟繫屬中所主張系爭貨物之瑕疵，均為連接器規
        格不符，而未提及其他瑕疵。而原告主張之產地標不符
        、非原廠包裝、規格標籤塗改、外觀嚴重刮傷破損等瑕
        疵，縱係屬實，亦係原告依通常程序檢查、肉眼觀看即
        可發現者，詎原告未立即檢查並通知原告，遲至近1 年
        後之99年6 月、7 月間始主張上開瑕疵，依民法第356
        條規定，自應承認其所受領之物，不能再行以有產地標
        不符、非原廠包裝、規格標籤塗改、外觀刮傷破損及使
        用過的痕跡等瑕疵云云，主張被告應負瑕疵擔保責任。
  (二)關於被告有無與原告達成貨物換貨協議之爭點：
    1.原告主張依系爭會議紀錄可證明兩造有換貨協議云云。惟
      查，系爭會議紀錄(A) 項固載有「如2 weeks 內找不到
      connector ，先以換貨方式處理，待有解決方式再行出貨
      」等語，惟另註明「A 項待涂先生（Steve ）進一步確認
      」等字樣，佐以證人丁○○證稱：開會時伊曾向原告表示
      （A ）項部分不能同意，必須請示戊○○方能決定等語，
      堪認該（A ）項換貨協議，附有「須另經被告法定代理人
      戊○○同意」之條件，而戊○○既未同意，該換貨協議之
      條件即未成就，原告自未能以兩造有換貨協議而被告不履
      行為由，主張解除系爭貨物之買賣契約。
    2.原告另主張：丁○○為被告之大股東，實有當場決定之權
      利，無待戊○○同意，且其承諾至少有表見代理之適用云
      云。惟依系爭會議紀錄之記載，丁○○與原告洽談時，已
      明示其非有權代表公司或為換貨決定之人，且此為原告所
      明知，否則原告之代表徐誠經理何須親自加註「須經戊○
      ○同意」之條件？從而，原告主張丁○○得全權代表達成
      換貨協議，或被告應負表見代理責任云云，均非有據。
  (三)關於系爭支票是否被告為保證換貨而簽發之爭點：
    查原告向被告同時採購之貨物中，除系爭貨物有連接器不合
    之爭議外，其他貨物亦有刮傷、燒機NG、無畫面、破片等瑕
    疵，而兩造於系爭會議紀錄中，亦合意就LC370WXN-SL01 、
    LC370WXN-SAC2 、LC370WXN-SAC1 、T 370XW02-VC等貨物之
    瑕疵，以即期票退款處理等情（本院卷第48頁），被告遂簽
    發系爭支票，交由原告收執。原告雖主張被告簽發系爭支票
    ，除用以支付瑕疵物之退貨款項外，擔保之事項涵括「如
    2weeks內找不到connector ，先以換貨方式處理，待有解決
    方式再行出貨」云云，惟參諸系爭會議紀錄，將系爭貨物規
    格不符與其他貨物之瑕疵分列（A ）（B ）兩項，並於其後
    分別載明處理方式，由該記載之形式整體觀之，益徵系爭支
    票所擔保之事項不及於系爭貨物之換貨。從而，原告以被告
    簽發系爭支票擔保系爭貨物之換貨協議，惟迄未履行為由，
    主張解除契約並請求被告返還買賣價金，殊屬無據。
六、綜上所述，原告主張依民法物之瑕疵擔保之法律關係，解除
    系爭貨物之買賣契約，並請求被告返還買賣價金65萬4,969
    元，及自起訴狀繕本送達翌日起至清償日止，按週年利率5%
    計算之利息，為無理由，應予駁回。原告之訴既經駁回，其
    假執行之聲請即失所附麗，應併予駁回。
七、本件事證已臻明確，兩造其餘攻擊防禦方法及所提出之證據
    ，經本院審酌後，核與本件之結論，不生影響，爰不一一贅
    述，併此敘明。
八、據上論結，原告之訴為無理由，依民事訴訟法第78條，判決
    如主文。
中    華    民    國    99    年    7     月    30    日
                  民事第二庭  法  官  王怡雯
以上正本證明與原本無異。
如對本判決上訴，應於判決送達後20日內向本院提出上訴狀；若
委任律師提起上訴者，應一併繳納上訴審裁判費，否則本院得不
命補正逕行駁回上訴。
中    華    民    國    99    年    8     月    2     日
                              書記官  桂大永

司法院資訊處製作；財團法人民間司法改革基金會備份。
